【裁判字號】    92,訴,87
【裁判日期】    920218
【裁判案由】    野生動物保育法
【裁判全文】
臺灣臺北地方法院刑事判決                            九十二年度訴字第八七號
    公  訴  人  臺灣臺北地方法院檢察署檢察官
    被      告  甲○○  男  七.
右列被告因違反野生動物保育法案件，經檢察官提起公訴（九十一年度偵字第二四九
九四號），本院判決如左：
    主  文
甲○○違反保育類野生動物產製品，非經主管機關之同意，不得買賣或在公共場所陳
列、展示規定，未經主管機關同意，意圖販賣而陳列保育類野生動物產製品，處有期
徒刑捌月，緩刑參年。扣案之保育類野生動物大象象牙產製品蟬雕、兔雕、獸雕、人
物雕、唸珠、鼻煙壺各壹件，均沒收。
    事  實
一、甲○○自民國九十一年二月間至同年三月三十一日下午三時許，陸續在臺北市○
    ○○路、仁愛路高架橋下建國假日玉市向不詳姓名者購買業經中央主管機關即行
    政院農業委員會公告為保育類野生動物大象（亞洲象或非洲象）之象牙產製品之
    蟬雕、兔雕、獸雕、人物雕、唸珠、鼻煙壺各一件，共計六件，竟未經主管機關
    之同意，在臺北市○○區○○路一段十五號「上佳珠寶藝品店」內意圖販賣而陳
    列上開保育類野生動物大象象牙產製品之蟬雕、兔雕、獸雕、人物雕、唸珠、鼻
    煙壺各一件。嗣於九十一年四月二日下午二時三十分許，在上址經臺北市政府建
    設局、行政院農業委員會人員會同臺北市政府警察局中正第二分局南昌路派出所
    警員查獲，並扣得前開象牙產製品計六件。
二、案經臺北市政府警察局中正第二分局報請臺灣臺北地方法院檢察署檢察官偵查起
    訴。
    理  由
一、訊據被告甲○○固坦承買進上開保育類野生動物大象象牙產製品之蟬雕、兔雕、
    獸雕、人物雕、唸珠、鼻煙壺等物，並在臺北市○○區○○路一段十五號「上佳
    珠寶藝品店」內將這些象牙產製品與其他販賣之藝品一同陳列在玻璃櫥櫃之情，
    惟辯稱購買之時出賣象牙製品的人告知係西伯利亞長毛象之象牙化石雕刻而成，
    伊不知係保育類野生動物大象象牙製品，且伊買來只想收藏，並未要販賣云云。
    經查右揭犯罪事實，有行政院農業委員會野生動物保護小組聯合執行紀錄表、臺
    北市政府建設局野生動物保育聯合執行小組執行紀錄、現場照片四幀、行政院農
    業委員會九十一年十月七日農林字第○九一○一五六四三五號鑑定函附卷可稽，
    並有扣案之保育類野生動物大象象牙產製品蟬雕、兔雕、獸雕、人物雕、唸珠、
    鼻煙壺計六件足資佐證。復參諸前開行政院農業委員會鑑定函，扣案之蟬雕、兔
    雕、獸雕、人物雕、唸珠、鼻煙壺計六件，均有牙質類特有之螢光反應，並具有
    史垂格線，其所形成之角度平均值大或等於一一○度，為大象（亞洲象或非洲象
    ）象牙之特徵，確屬行政院農業委員會所公告保育類野生動物之大象象牙產製品
    。關於被告辯稱其不知所購買之前開六件象牙產製品係保育類野生動物大象象牙
    之產製品及伊購買之目的只想收藏未要販賣等語，查被告經營藝品店已有十餘年
    之久，為被告所自承，並有臺北市政府營利事業登記證（上佳藝品店自八十年一
    月八日即核准設立登記）在卷可證，被告對於其向他人購買象牙產製品時極有可
    能收購到保育類野生動物大象象牙產製品之事實理應有一定程度之認識，是被告
    購買前揭六件象牙產製品係由保育類野生動物大象象牙製成之情，主觀上至少應
    有預見其發生而其發生並不違背其本意之不確定之故意，被告辯稱因販賣之人告
    知為西伯利亞長毛象之象牙化石雕刻物才購買之情，顯然與常理不符，再被告並
    自承將前開六件象牙產製品一同展示在伊所販賣之其他藝品的玻璃櫥櫃內之情，
    並有現場玻璃櫥櫃相片在卷可稽，顯然被告主觀上確係有販賣之意圖才將前開六
    件象牙產製品與其他販賣之藝品一同陳列在玻璃櫥櫃內，非僅為供收藏而已，故
    被告前揭所辯，均與事實不符，諉無足採。事證明確，被告犯行足堪認定。
二、核被告甲○○所為，係違反野生動物保育法第三十五條第一項保育類野生動物產
    製品，非經主管機關之同意，不得買賣或在公共場所陳列、展示之規定，應依同
    法第四十條第一項第二款未經主管機關同意，意圖販賣而陳列保育類野生動物產
    製品之規定處斷。爰審酌被告品行尚佳、犯罪動機、目的及目前保護野生動物已
    蔚為世界之潮流及國家文明程度之指標，被告仍昧於法律而有損國家形象及犯罪
    後之態度等一切情狀，量處如主文所示之刑。查被告前未曾受有期徒刑以上刑之
    宣告，有臺灣高等法院被告全國前案紀錄表在卷可證，其因一時輕忽，致誤觸本
    案犯行，經此次教訓，應知所警愓，而無再犯之虞，本院認前開對其宣告之刑，
    以暫不執行為適當，爰併予宣告緩刑三年，以啟自新。查獲並扣案之蟬雕、兔雕
    、獸雕、人物雕、唸珠、鼻煙壺各一件，係保育類野生動物大象象牙產製品，爰
    依野生動物保育法第五十二條第一項併予宣告沒收。
據上論斷，應依刑事訴訟法第二百九十九條第一項前段、野生動物保育法第四十條第
一項第二款、第五十二條第一項、刑法第十一條前段、第七十四條第一款，判決如主
文。
本案經檢察官侯少卿到庭執行職務。
中      華      民      國      九十二      年      二    月    十八    日
                                      臺灣臺北地方法院刑事第七庭
              法  官  范智達
右正本證明與原本無異。
如不服本判決，應於判決送達後十日內，向本院提出上訴狀。
                                          書記官  賴敏慧
中      華      民      國      九十二      年      二    月    十九    日
附錄本案論罪科刑法條全文：
野生動物保育法第三十五條
保育類野生動物、瀕臨絕種及珍貴稀有野生動物產製品，非經主管機關之同意，不得
買賣或在公共場所陳列、展示。
前項保育類野生動物、瀕臨絕種及珍貴稀有野生動物產製品之種類，由中
央主管機關公告之。
野生動物保育法第四十條
有下列情形之一，處六月以上五年以下有期徒刑，得併科新台幣三十萬元以上一百五
十萬以下罰金：
一  違反第二十四條第一項規定，未經中央主管機關同意，輸入或輸出保育類野生動
    物之活體或其產製品者。
二  違反第三十五條第一項規定，未經主管機關同意買賣或意圖販賣而陳列、展示保
    育類野生動物或瀕臨絕種及珍貴稀有野生動物產製品者。
以犯前項之罪為常業者，處一年以上七年以下有期徒刑，得併科新台幣五十萬元以上
二百五十萬元以下罰金。


司法院資訊處製作；財團法人民間司法改革基金會備份。
